臺灣高雄地方法院刑事判決　　　　　　　100年度訴字第435號
公　訴　人　臺灣高雄地方法院檢察署檢察官
被　　　告　張壹清
選任辯護人　謝國允扶助律師
上列被告因強盜等案件，經檢察官提起公訴（99年度偵字第9062
號），本院判決如下：
    主  文
張壹清犯攜帶兇器強盜未遂罪，累犯，處有期徒刑年拾月，扣
案之西班牙STAR廠BM型口徑9mm 制式半自動手槍壹支（槍枝管制
編號0000000000號，含彈匣壹個）、口徑9mm 之制式
子彈肆顆、白色半罩式安全帽壹頂、鴨舌帽壹頂、黑色口罩貳個
、塑膠手套壹雙均沒收之；又犯過失傷害罪，處有期徒刑伍月，
扣案之西班牙STAR廠BM型口徑9mm 制式半自動手槍壹支（槍枝管
制編號0000000000號，含彈匣壹個）、口徑9mm 之制
式子彈肆顆均沒收之；又犯攜帶兇器強盜未遂罪，累犯，處有期
徒刑年拾月，扣案之西班牙STAR廠BM型口徑9mm 制式半自動手
槍壹支（槍枝管制編號0000000000號，含彈匣壹個）
、口徑9mm 之制式子彈肆顆、黑色半罩式安全帽壹頂、鴨舌帽壹
頂、黑色口罩貳個、塑膠手套壹雙均沒收之。應執行有期徒刑伍
年貳月，扣案之西班牙STAR廠BM型口徑9mm 制式半自動手槍壹支
（槍枝管制編號0000000000號，含彈匣壹個），口徑
9mm 之制式子彈肆顆，白色半罩式安全帽壹頂、黑色半罩式安全
帽壹頂、鴨舌帽壹頂、黑色口罩貳個、塑膠手套壹雙均沒收之。
    事  實
一、張壹清前因殺人未遂案件，經本院以民國80年度訴字第2747
    號判決判處有期徒刑5 年6 月確定；又因竊盜案件，經本院
    以80年度易字第6217號判決判處有期徒刑8 月，嗣經臺灣高
    等法院高雄分院駁回上訴確定，上開2 罪，復經本院以81年
    度589 號裁定應執行有期徒刑6 年確定，於83年9 月27日縮
    短刑期假釋出監。假釋期間，再因肅清煙毒條例案件，經本
    院以86年度訴字第2749號判決判處有期徒刑3 年2 月確定。
    嗣撤銷假釋，執行殘刑，上開各案接續執行，於89年8 月11
    日縮短刑期假釋出監。假釋期間，復因施用毒品案件，經撤
    銷假釋，執行殘刑，於95年7 月3 日因縮短刑期執畢出監。
    詎仍不知警惕，見高雄市鳳山區○○○路、海涵路附近，夜
    間照明不佳，過往人車稀少，竟持其於97年3 、4 月間，在
    高雄市小港區桂林汽車旅館內，以新臺幣5 萬元之價格，向
    姓名年籍不詳綽號阿明之成年男子購得、因欠缺滑套彈簧及
    撞針故障等因素而無法擊發，嗣後經其自行更換滑套彈簧及
    將撞針除鏽，始可擊發之西班牙STAR廠BM型口徑9mm 制式半
    自動手槍1 支（槍枝管制編號0000000000號，含彈匣1 個）
    ，及口徑9mm 之制式子彈9 顆（製造槍枝及持有子彈部分，
    業經臺灣高雄地方法院檢察署檢察官為不起訴處分確定在案
    ），為下列行為：
  (一)於99年3 月4 日21時50分前，騎乘其妻陳忞元所有車牌號碼
    YAR-402 號銀色重型機車，攜上開客觀上足對人生命、身體
    、安全構成威脅，可供兇器使用之可發射子彈具殺傷力之上
    開制式手槍1 支及子彈9 顆（事先已將子彈上膛，並將擊錘
    固定在後），並頭戴所有鴨舌帽及半罩式白色安全帽；手、
    口分別戴塑膠手套、黑色口罩，機車車牌亦以黑色口罩遮住
    作為掩飾，在高雄市○○區○○路重劃區內物色強盜對象。
    同日21時50分許，見李永財駕駛車牌號碼ZT-4986 號銀色自
    用小客車，副駕駛座搭載高玉萍，未熄火而暫停於高雄市鳳
    山區○○○路附近，認有機可乘，遂將其所騎乘之上揭機車
    ，停放於李永財所駕駛之自用小客車後方後，即意圖為自己
    不法之所有，先右手持上揭槍彈，步行至李永財自用小客車
    之駕駛座車門外，再動手開啟駕駛座之車門，然因李永財駕
    駛座車門上鎖無法開啟，遂以上開槍枝之槍管敲打上開車輛
    駕駛座之車窗，示意李永財將車窗搖下，欲以此脅迫之方式
    ，使李永財、高玉萍不能抗拒，而強盜車內之財物。嗣因李
    永財車輛未熄火，見張壹清持有槍枝並敲打車窗，驚嚇之餘
    立即駕車前進而離開現場，致張壹清未能得手財物而未遂。
    又李永財開車前進時，因上揭自小客車之車門門柱撞擊張壹
    清持槍之右手肘處，致張壹清所持已上膛之槍枝，不慎槍口
    朝車內射擊子彈1 發，該子彈自李永財駕駛車輛之駕駛座窗
    戶射入後，貫穿李永財之左上臂後，復前進至高玉萍之左膝
    ，致李永財受有左上臂貫穿傷、高玉萍受有左膝擦傷之傷害
    。嗣經高玉萍報警處理，警方在李永財前揭自小客車副駕駛
    座地板上、高雄縣鳳山市重劃區○○○○路槍擊現場處，發
    現已擊發撞擊鉛彈頭及彈殼各1 顆。
  (二)復於99年3 月7 日23時20分前，騎乘其所有車牌號碼YB6-11
    8 號重型機車，攜上開客觀上足對人生命、身體、安全構成
    威脅，可供兇器使用之可發射子彈具殺傷力之上開制式手槍
    1 支及子彈8 顆（事先已將子彈上膛，並將擊錘固定在後）
    ，並頭戴所有鴨舌帽及半罩式黑色安全帽；手、口分別戴塑
    膠手套、黑色口罩，機車車牌亦以黑色口罩遮住作為掩飾，
    在高雄市○○區○○路重劃區內物色強盜對象。同日23時20
    分許，見警員王超民、陳進豐所駕駛之黑色偵防車，停於高
    雄市○○區○○路附近，認有機可乘，遂將其所騎乘之上揭
    機車，停放於上開偵防車後方，並意圖為自己不法之所有，
    先右手持上揭槍彈（事先已將子彈上膛，並將擊錘固定在後
    ），步行至上開偵防車左後車門處，再動手開啟左後車門，
    持上開槍枝指向駕駛座，欲以此脅迫之方式，使王超民、陳
    進豐不能抗拒，而強盜車內之財物。惟因王超民、陳進豐係
    在該處執行埋伏勤務之警員，見張壹清開啟車門後，立即大
    聲喝令「警察、不要動、槍放下」等語，並開啟左右兩側前
    車門下車進行逮捕，張壹清見狀隨即後奔跑逃逸，致未能得
    手財物而強盜未遂，並於逃逸過程中隨手將前揭槍彈丟棄於
    路旁草叢內，嗣後張壹清經警員制伏逮捕後，警方除於草叢
    內尋獲扣得上開制式手槍1 支、制式子彈8 顆外，另當場或
    在高雄市○○區○○路95號張壹清住處內，扣得張壹清所有
    供犯加重強盜罪所用之鴨舌帽1 頂、塑膠手套1 雙、黑色口
    罩2 個（3 月4 日、3 月7 日之犯行）、白色半罩式安全帽
    （3 月4 日之犯行）、黑色半罩式安全帽（3 月7 日之犯行
    ）。
二、案經高雄市政府警察局鳳山分局報告臺灣高雄地方法院檢察
    署檢察官偵查起訴。
    理  由
一、按被告以外之人於審判外之言詞或書面陳述，除法律有規定
    者外，不得作為證據，刑事訴訟法第159 條第1 項定有明文
    ，此即學理上所稱之「傳聞證據排除法則」，而依上開法律
    規定，傳聞證據原則上固無證據能力，但如法律別有規定者
    ，即例外認有證據能力。又按被告以外之人於審判外之陳述
    ，雖不符同法第159 條之1 至之4 之規定，而經當事人於審
    判程式同意作為證據，法院審酌該言詞陳述或書面陳述作成
    時之情況，認為適當者，亦得為證據。當事人、代理人或辯
    護人於法院調查證據時，知有第159 條第1 項不得為證據之
    情形，而未於言詞辯論終結前聲明異議者，視為有前項之同
    意，同法第159 條之5 第1 項、第2 項定有明文。查本判決
    下列所引用之證據，其中傳聞證據部分，或經被告、辯護人
    於本院準備程序中同意作為證據使用；或因檢察官未於言詞
    辯論終結前，聲明異議（見本院審訴卷第38頁第5 至10行、
    訴字卷第27頁第20行以下至第31頁第4 行），本院審酌該等
    傳聞證據作成時之狀況，並無違法或不當等不宜作為證據之
    情形，依前開說明，均得作為證據。
二、訊據被告坦承犯罪事實(一)所示之過失傷害犯行，然就犯罪事
    實(一)、(二)所示之強盜未遂犯行，則均否認犯罪，辯稱：99年
    3 月1 日21時許，未戴安全帽而騎乘機車經過過埤路時，因
    見警察臨檢，即轉進重劃區○○路回家，經過案發地點時，
    停下來抽一根煙，抽完要離開時，見對面有1 輛黑色三菱轎
    車停在那裡，對該車停在此偏僻處所感到好奇，而靠過去察
    看，即看到一對男女在車裡接吻，要離開時，該車內男子發
    現伊，衝下車來以三字經罵伊看什麼，其很不高興就回罵該
    男子：怕人看不會去汽車旅館等語，該男子就衝過來打伊，
    當時伊手受傷打不贏對方，被打到臉頰瘀青，倒在地上，其
    不甘受辱，自3 月2 日起，有空時即會帶槍至該處尋找上開
    男子，要教訓該男子。嗣於99年3 月4 日、99年3 月7 日均
    係因前開原因而至上開重劃區尋仇，沒有強盜之意圖等語。
    經查：
  (一)被告於99年3 月4 日21時50分前，騎乘其妻陳忞元所有車牌
    號碼YAR-402 號銀色重型機車，攜上開客觀上足對人生命、
    身體、安全構成威脅，可供兇器使用之可發射子彈具殺傷力
    之上開制式手槍1 支及子彈9 顆（事先已將子彈上膛，並將
    擊錘固定在後），並頭戴所有鴨舌帽及半罩式白色安全帽；
    手、口分別戴塑膠手套、黑色口罩，機車車牌亦以黑色口罩
    遮住，前往高雄市○○區○○路重劃區內。同日21時50分許
    ，見告訴人李永財駕駛車牌號碼ZT-4986 號銀色自用小客車
    ，副駕駛座搭載告訴人高玉萍，未熄火而暫停於高雄市鳳山
    區○○○路附近，遂將其所騎乘之上揭機車，停放於告訴人
    李永財所駕駛之自用小客車後方後，先右手持上揭槍彈，步
    行至告訴人李永財自用小客車之駕駛座車門外，再動手開啟
    駕駛座之車門，然因告訴人李永財駕駛座車門上鎖無法開啟
    ，遂以上開槍枝之槍管敲打上開車輛駕駛座之車窗，示意告
    訴人李永財將車窗搖下。嗣因告訴人李永財車輛未熄火，見
    被告持有槍枝並敲打車窗，驚嚇之餘立即駕車前進而離開現
    場。又告訴人李永財開車前進時，因上揭自小客車之車門門
    柱撞擊被告持槍之右手肘處，致被告所持已上膛之槍枝，不
    慎槍口朝車內射擊子彈1 發，該子彈自告訴人李永財駕駛車
    輛之駕駛座窗戶射入後，貫穿告訴人李永財之左上臂後，復
    前進至告訴人高玉萍之左膝，致告訴人李永財受有左上臂貫
    穿傷、告訴人高玉萍受有左膝擦傷之傷害。嗣經告訴人高玉
    萍報警處理，警方在告訴人李永財前揭自小客車副駕駛座地
    板上、高雄縣鳳山市重劃區○○○○路槍擊現場處，發現已
    擊發撞擊鉛彈頭及彈殼各1 顆之事實，業經被告於警詢、偵
    查及本院審理中自承在卷（見警卷第11頁第7 行以下至第12
    頁第5 行、偵卷第7 頁第2 至7 行、本院審訴卷第32頁第2
    至6 行）；核與告訴人李永財、高玉萍於警詢及偵查中證述
    之情節相符（見警卷第16頁第4 至14行、第22至23行、第19
    頁倒數第7 行以下至第19頁背面第14行、第20頁第13至15行
    ）。又關於過失傷害部分之事實，亦據被告於本院審理時坦
    白承認（見本院訴字卷第27頁第16至18行）。此外，復有告
    訴人李永財入院申請單、杏和醫院診斷證明書、國軍高雄醫
    院附設民眾診療服務診斷證明書、搜索扣押筆錄、扣押物品
    目錄、高雄市○○區○○路蒐證照片、現場勘查報告附卷可
    參（見偵卷第8 至16頁、第30至37頁）。另扣案之手槍1 枝
    及子彈8 顆，經送內政部警政署刑事警察局鑑定，結果認為
    ：送鑑手槍1 支（槍枝管制編號0000000000號，含彈匣1 個
    ），認係口徑9mm 制式半自動手槍，為西班牙STAR廠BM型，
    槍號為0000000 號，槍管內具六條右旋來復線，擊發功能正
    常，可供擊發同口徑制式子彈使用，認具殺傷力。送鑑子彈
    8 顆，認均係口徑9 mm制式子彈，採樣4 顆試射，可擊發，
    認均具殺傷力；送鑑制式手槍1 支（槍枝管制編號00000000
    00號）試射之彈頭、彈殼，經與內政部警政署刑事警察局涉
    槍檔存資料比對結果，發現與該局99年3 月8 日高縣鳳警偵
    槍驗字第10號刑事案件證物採驗紀錄表送鑑「李永財等人遭
    槍擊案」內1 顆彈殼（現場編號2 即保南一路與寶陽路之間
    無名路），其彈底特徵紋痕相吻合，認係由該槍枝所擊發等
    情，有該局99年3 月25日刑鑑字第0990032347號槍彈鑑定書
    、99年4 月1 日刑鑑字第0990042482號函附卷可稽（偵卷第
    28至29頁、第44至47頁）。是此部分事實，足堪認定。又被
    告關於過失傷害部分之自白，核與事實相符，如犯罪事實(一)
    所示過失傷害犯行部分，亦堪認定。
  (二)被告於99年3 月7 日23時20分前，騎乘其所有車牌號碼YB6-
    11 8號重型機車，攜上開客觀上足對人生命、身體、安全構
    成威脅，可供兇器使用之可發射子彈具殺傷力之上開制式手
    槍1 支及子彈8 顆（事先已將子彈上膛，並將擊錘固定在後
    ），並頭戴所有鴨舌帽及半罩式黑色安全帽；手、口分別戴
    塑膠手套、黑色口罩，機車車牌亦以黑色口罩遮住，前往高
    雄市○○區○○路重劃區內。同日23時20分許，見警員王超
    民、陳進豐所駕駛之黑色偵防車，停於高雄市○○區○○路
    附近，遂將其所騎乘之上揭機車，停放於上開偵防車後方，
    先右手持上揭槍彈（事先已將子彈上膛，並將擊錘固定在後
    ），步行至上開偵防車左後車門處，再動手開啟左後車門，
    持上開槍枝指向駕駛座。惟因王超民、陳進豐係在該處執行
    埋伏勤務之警員，見被告開啟車門後，立即大聲喝令「警察
    、不要動、槍放下」等語，並開啟左右兩側前車門下車進行
    逮捕，被告見狀隨即後奔跑逃逸，並於逃逸過程中隨手將前
    揭槍彈丟棄於路旁草叢內，嗣後被告經警員制伏逮捕後，警
    方除於草叢內尋獲扣得之上開制式手槍1 支、制式子彈8 顆
    外，另當場或在高雄市○○區○○路95號被告住處內，扣得
    被告所有供犯加重強盜罪所用之鴨舌帽1 頂、塑膠手套1 雙
    、黑色口罩2 個、白色及黑色半罩式安全帽各1 頂之事實，
    業經被告於警詢、偵查時供陳明確（見警卷第8 頁倒數第3
    至2 行、第9 頁第3 至12行、偵卷第6 頁第16至18行）；核
    與證人即警員王超民、陳進豐於偵查中證述之情節相符（見
    偵卷第53頁第13至15行、第18至26行、第30行、第54頁倒數
    第5 至3 行、第55頁第1 至8 行、第11至13行）。此外，復
    有職務報告、搜索扣押筆錄、扣押物品目錄表在卷可稽（見
    警卷第23至29頁）。是此部分事實，亦堪認定。
  (三)關於被告辯稱2 次至現場之原因係為尋仇部分，本院審酌：
    衡諸常情，一般男女欲從事親密行為，應會在較隱密之處
    所為之，縱選擇在車內親熱，應亦會將車窗關閉，避免遭過
    往之路人發現，則被告所述有男女開窗戶在車內親熱等語，
    顯與常情不符，是否可採，已非無疑。又上開車輛既未將窗
    戶關起來，則被告在遠處應即可看到車內之情況，應無庸接
    近，被告仍靠近觀看，再遭車上之人毆打。且被告雖自稱被
    毆至臉頰瘀青，惟經本院依職權調取被告99年3 月8 日進入
    監所之入監受傷、患病經過自述登記簿及入監時之彩色照片
    ，被告除左手虎口有外傷外，臉部並無明顯瘀傷，有法務部
    矯正署高雄第二監獄100 年4 月26日高二監總名字第100000
    1908號函檢附上開資料在卷可稽（見本院訴字卷第17至20頁
    ），是尚難據以認定被告於入監前確曾遭人毆傷臉頰之事實
    。故被告上開所辯，是否真有其事，即非無疑。被告於警
    詢時供稱：99年3 月4 日從鳳山市○○路進入重劃區○○○
    路，發現路邊有一部銀色汽車，就騎機車靠近該車看車內是
    否為前幾天打伊之人，因為車窗太暗，所以就往前行駛再折
    返回來，並將機車停放在該銀色汽車車後，持槍步行靠近該
    部汽車時，發現該部銀色汽車駕駛很像之前毆打伊之人，所
    以持槍用槍管敲打該車車窗，示意李永財等人將車窗搖下，
    以方便其認人等語（見警卷第11頁第12至18行）；嗣於偵查
    中供稱：99年3 月4 日只是要該車離開，99年3 月7 日才誤
    為是伊之仇人等語（見偵卷第102 頁第10至11頁）；再於本
    院審理時雖供稱：99年3 月4 日李永財所駕駛之銀色福特牌
    自用小轎車，雖與毆打伊之人所駕駛之黑色三菱牌自用小客
    車不同，但其認為打伊之人可能開別種顏色的車去，其發現
    李永財不是其要找之人後，想要將李永財趕走，以免該毆打
    伊之人不停在該處；99年3 月7 日騎車經過該處，看到黑色
    車輛，用大燈一照，發現駕駛之體格，與毆打伊之人很像，
    認為是其仇人等語（見本院訴字卷第33頁背面第2 至10行、
    第34頁背面第8 至11行）。關於99年3 月4 日被告敲打李永
    財車窗之原因，先後供述矛盾不一，已難遽信。且被告於
    本院審理時亦自承：騎機車過去用大燈照，就發現不是其要
    找的對象，且不知道毆打伊之人，是否會停在同一個地方等
    語（見本院訴字卷第33頁背面第12至21行、第31行、第34頁
    第2 至10行）。被害人李永財所駕駛之車輛，係銀色福特牌
    自用小客車，與被告所述黑色三菱牌自用小客車，顏色大不
    相同，一眼即明，且被告以機車大燈照明後，即發現李永財
    並非其要找的人；而99年3 月7 日時，警員2 人均係男性，
    與其所要找之一對男女亦不相符，況在其不確定要找之人是
    否會停在相同之處所，實無將李永財及警員所駕駛之車輛驅
    離該處之必要。縱認確有被告所指駕駛黑色轎車之男子該人
    ，如被告係尋仇，應尋實際有仇之人而為之，殊無將任何停
    放該處，隨機遇見之車輛均作為尋仇對象，且其既已確定車
    內之人並非其尋仇之對象後，即不應將槍枝取出。是被告所
    辯，違背事理常情，顯無足採。
  (四)被告辯稱上開2 次均無強盜之意圖等語。且證人李永財、高
    玉萍於警詢、偵查時固均證稱：不清楚被告為何要開槍，在
    開槍前，被告並無索取財物等語（見警卷第16頁第15至16行
    、第20頁第16至17行、偵卷第51頁倒數第4 行以下、第52頁
    倒數第8 至4 行）。證人即警員王超民、陳進豐於偵查中固
    均證稱：被告將槍指向車內時，沒有說話等語（見偵卷第53
    頁第25至26行、第55頁第7 至8 行）。惟被告是否有強盜之
    犯行，應視被告是否有意圖為不法所有之意思，而著手於強
    盜行為之實施，如有不法所有之意圖而著手，縱未及壓制被
    害人意思及為取財之行為，亦難謂無強盜之犯意。本件觀之
    上開2 次犯行，被告自停下機車走近被害人李永財車輛至李
    永財駕車離開現場止；或走近警員之車輛至警員開始逮捕被
    告時止，時間均短，被告雖未為取財之表示或動作，或進一
    步壓制被害人而強取財物之行為時，告訴人李永財即開車離
    開，警員亦開始圍捕被告，但此時仍應視客觀外在之行為，
    判斷被告是否有強盜之犯意，尚難因被告客觀上未及為強盜
    之行為，即認被告無強盜之犯意。爰審酌被告持槍至案發現
    場之目的，並非尋仇，業經本院認定如前。且被告在毫無目
    的、利益之考量之下，對並不認識之他人持槍恐嚇，使自己
    陷受刑責之風險，實與常情不符。縱係單純恐嚇，僅須在車
    外持槍指向被害人，即可達到恐嚇之目的，又何須試圖開啟
    車門，要求被害人搖下車窗。顯見被告所為應非係單純恐嚇
    。本件被告不僅頭戴安全帽、口戴口罩，並以口罩遮蓋機車
    車牌，且手戴塑膠手套，足認被告為上開犯行時，除為避免
    他人日後指認其面貌、藉由機車車牌查得其年籍外，並因有
    碰觸汽車及被害人身體之必要，為避免留下指紋。而單純恐
    嚇實無碰觸汽車或被害人身體之必要，不至留下指紋，已如
    前述，被告手戴手套欲開啟車門入內，亦徵其目的應係欲搜
    尋被害人身上財物或汽車內之物品，故為防止留下指紋，故
    方戴上手套，以避免遭警追緝。是被告於案發時確係欲以持
    槍指向駕駛人之脅迫方式，強盜被害人身上或該車內之財物
    無誤，其強盜財物意圖已不言而喻。
  (五)按刑法強盜罪之行為態樣包含強暴與脅迫，強盜之著手，應
    以實施強暴、脅迫等行為為標準。所謂「強暴」，係謂直接
    或間接對於人之身體施以暴力，以壓制被害人之抗拒之狀態
    而言；「脅迫」則係指行為人以威嚇加之於被害人，使其精
    神上萌生恐懼之心理，以達到至使不能抗拒之程度；又強盜
    罪之強暴、脅迫，祇須抑壓被害人之抗拒或使被害人身體上
    、精神上，處於不能抗拒之狀態為已足，其暴力縱未與被害
    人身體接觸，仍不能不謂有強暴、脅迫之行為；又強盜罪之
    構成，固以其所實施之強暴、脅迫手段是否已達於使人不能
    抗拒之程度為必要，然是否不能抗拒，應就社會一般通念，
    在客觀上是否足以抑制被害人之意思自由為斷，行為人所施
    用之不法方法，祇須抑壓被害人之抗拒，足以喪失其自由意
    思為已足，縱令被害人實際並無抗拒行為，仍於強盜罪之成
    立，不生影響（最高法院23年度非字第85號判例、93年度台
    上字第3251號、第1497號、94年度台上字第7041號、95年度
    台上字第4801號判決意旨參照）。次按強盜罪以強暴、脅迫
    等方法，致使不能抗拒為構成要件之一，當然含有使人行無
    義務之事之性質。若強盜犯行業已著手實施，則所為強暴、
    脅迫使人行無義務之事行為，應包括在強盜行為之內，無另
    行成立刑法第304 條第1 項之使人行無義務之事罪之餘地（
    最高法院92年度台上字第3860號判決意旨參照）。本件2 次
    案發時間分別在21時50分許、23時20分許之深夜時分，而被
    害人李永財與高玉萍2 人於銀色小轎車內，王超民、陳進豐
    於黑色偵防車內，突遇被告手持具殺傷力之制式手槍近距離
    直指，倘李永財等人不從，被告極可能在瞬間即扣下扳機，
    取其等性命或致之受傷，則一般人於此情形下，其意思、自
    由均將受壓抑而無法抵抗，參以李永財於被告以槍敲打車窗
    後，不敢開啟車窗隨即駕車離去，顯見李永財確已心生畏懼
    ，其自由意志並已受壓抑，應認被告前開行為，客觀上已達
    到至使李永財喪失意思自由而不能抗拒之脅迫程度甚明。又
    被告以具殺傷力槍枝指向警員王超民、陳進豐，而王超民、
    陳進豐因職責所在，復趨前追趕被告，惟參酌上揭見解，意
    思自由是否因此受抑制之判斷，既然應以一般人在同一情況
    下客觀上是否至使不能抗拒為斷，而不以被害人之主觀意思
    為準，並參酌被告既係一名身強力壯之年輕男子，又持前開
    輕易足以致人死傷之槍枝指向駕駛座施以脅迫，且案發時又
    係於深夜，依當時警員所處之客觀環境觀察，於此情形下，
    被告所為之上開不法手段，當足以抑制通常人之抗拒，並壓
    抑其之意思自由，而達不能抗拒之程度。至王超民、陳進豐
    於受脅迫後，復趨前追趕被告，乃係其等職責之所在，惟依
    前述，即使被害人曾為實際之抵抗行為，亦無礙於被告強盜
    罪責之成立。本件被告並非因尋仇而至重劃區現場，且所為
    非僅係為恐嚇或強制車內之人，已如前述，其深夜持槍在人
    煙稀少之重劃區內，欲強行進入車內，並隨即持具殺傷力槍
    枝指向車內駕駛座之人，足認其意在持槍強盜財物，並已經
    實施脅迫行為而已著手強盜犯行。被告辯稱：其持槍僅係要
    脅迫車內人員，僅成立強制未遂罪等語，容有誤會，附此敘
    明。
  (六)綜上所述，被告所辯均屬卸責之詞，洵無足採，本件事證已
    臻明確，被告犯行均堪認定，均應依法論科。
三、按刑法上所謂兇器，其種類並無限制，凡客觀上足對人之生
    命、身體、安全構成威脅，具有危險性之兇器均屬之，且祇
    須行為時攜帶此種具有危險性之兇器為已足，並不以攜帶之
    初有行兇之意圖為必要（最高法院79年台上字第5253號判例
    可資參照）。而被告持以犯上開強盜未遂犯行所用之前開制
    式手槍，經鑑定結果具有殺傷力，業如前述，若持之用以攻
    擊人體，顯足以造成傷害，是該槍彈客觀上應足可對人之生
    命、身體、安全構成威脅，具有危險性，應屬刑法第321 條
    第1 項第3 款所定兇器。次按強盜罪之既遂與否，以已未得
    財為標準，若僅施用強暴、脅迫等手段，而未取得財物者，
    仍應以未遂論（最高法院21年度上字第892 號判例參照）。
    故就犯罪事實(一)部分，核被告所為，係犯刑法第330 條第2
    項、第1 項之攜帶兇器強盜未遂罪、同法第284 條第1 項之
    過失傷害罪；就犯罪事實(二)部分，核被告所為，係犯刑法第
    330 條第2 項、第1 項之攜帶兇器強盜未遂罪。關於犯罪事
    實(一)、(二)攜帶兇器強盜未遂罪部分，檢察官起訴意旨認係犯
    刑法第328 條第3 項、第1 項之普通強盜未遂罪，容有誤會
    ，惟起訴之基本社會事實相同，爰均依刑事訴訟法第300 條
    規定，變更起訴法條為刑法第330 條第2 項、第1 項。又如
    犯罪事實(一)所示過失傷害犯行部分，被告誤觸扳機擊發1 發
    子彈同時傷及告訴人李永財、高玉萍，係以一行為同時觸犯
    上開2 罪名，為想像競合犯，依刑法第55條之規定，應從一
    重之過失傷害罪罪處斷。被告已著手於犯罪事實(一)、(二)所示
    攜帶兇器強盜行為之實行而未得取得財物，均為未遂犯，各
    依刑法第25條第2 項規定，減輕其刑。又被告所犯上開各罪
    間，均時地有隔、犯意各別，犯罪被害人法益不同，各應論
    以數罪併罰之。再被告有如事實欄所列之前科，有臺灣高等
    法院被告前案紀錄表在卷足參，其於有期徒刑執行完畢後，
    5 年以內再故意犯本件加重強盜未遂罪2 罪，均為累犯，應
    各依刑法第47條第1 項規定，均加重其刑，並就犯罪事實(一)
    、(二)攜帶兇器強盜未遂犯行部分之犯行，先加而後減。爰審
    酌被告年輕力壯，竟持具殺傷力槍彈欲強盜他人財物，且強
    盜方式手段具高度危險性，稍有不慎極易致人死傷，復於被
    害人李永財駕車離去時，即誤觸板機擊發，傷及被害人李永
    財、高玉萍，行為實屬可議，並參酌告訴人李永財、高玉萍
    所受之傷勢、強盜部分犯罪尚未得逞，被害人等財產法益未
    生損害，兼衡被告犯罪之動機、目的、情節、手段、家庭狀
    況等一切情狀，各量處如主文所示之刑，並定其應執行之刑
    ，以資懲儆。
四、扣案之西班牙STAR廠BM型口徑9mm 制式半自動手槍1 支（槍
    枝管制編號0000000000號，含彈匣1 個），及鑑驗剩餘之口
    徑9mm 之制式子彈4 顆，經送內政部警政署刑事警察局鑑定
    結果，均具殺傷力，已如前述，係屬違禁物，不問屬於犯人
    與否，爰均依刑法第38條第1 項第1 款之規定，宣告沒收之
    。至現場已擊發之制式子彈彈頭1 顆、彈殼1 顆、送驗已擊
    發之制式子彈4 顆，因已不具子彈之外型及功能，已無殺傷
    力，非違禁物，爰不宣告沒收之，附此敘明。扣案之半罩式
    黑色安全帽1 頂、半罩式白色安全帽1 頂、鴨舌帽1 頂、黑
    色口罩2 個、塑膠手套1 雙，均係被告所有，且為供掩飾其
    容貌之犯本件強盜未遂罪所用之物（99年3 月4 日使用半罩
    式白色安全帽1 頂、鴨舌帽1 頂、黑色口罩2 個、塑膠手套
    1 雙、；99年3 月7 日則使用半罩式黑色安全帽1 頂、鴨舌
    帽1 頂、黑色口罩2 個、塑膠手套1 雙），爰均依刑法第38
    條第1 項第2 款之規定，宣告沒收之。而扣案甲基安非他命
    1 包、甲基安非他命吸食器1 支，非供本件犯罪之用，且施
    用毒品部分，已由臺灣高雄地方法院檢察署檢察官為不起訴
    處分確定在案，扣得之甲基安非他命毒品亦經本院宣告沒收
    確定；另扣案黑色外套1 件、淺綠色外套1 件、多鏡片眼鏡
    及塑膠手套1 個，雖均係被告所有，惟均係被告日常生活穿
    著所用，與本案犯行無直接關連性，且非違禁物；又MOTORO
    LA牌行動電話1 支（含SIM 卡1 張，門號0000000000號）、
    棉花棒4 枝、塑膠吸管1 支、鐵夾1 支、塑膠手套1 個，無
    證據證明係供本件犯罪所用之物，爰均不併予宣告沒收，附
    此敘明。
據上論斷，應依刑事訴訟法第299 條第1 項前段、第300 條，刑
法第330 條第2 項、第1 項、刑法第284 條第1 項、第25條第2
項、第47條第1 項、第55條前段、第51條第5 款、第38條第1 項
第1 款、第2 款，刑法施行法第1 條之1 ，判決如主文。
本案經檢察官陳秉志到庭執行職務。
中    華    民    國   100    年    6     月    10    日
                  刑事第四庭  審判長法  官  方百正
                                    法  官  葉文博
                                    法  官  謝文嵐
以上正本證明與原本無異。
如不服本判決，應於收受送達後10日內向本院提出上訴書狀，其
未敘述上訴之理由者，並得於提起上訴後10日內向本院補提理由
書狀（均須按他造當事人之人數附繕本）。
中    華    民    國   100    年    6     月    10    日
                                    書記官  鄒秀珍
附錄本案論罪科刑法條
刑法第330 條
犯強盜罪而有第321 條第1 項各款情形之一者，處七年以上有期
徒刑。
前項之未遂犯罰之。
中華民國刑法第284條第1項（過失傷害罪）
因過失傷害人者，處 6 月以下有期徒刑、拘役或 5 百元以下罰
金，致重傷者，處 1 年以下有期徒刑、拘役或 5 百元以下罰金
。